【裁判字號】    98,重訴,65
【裁判日期】    981224
【裁判案由】    毒品危害防制條例
【裁判全文】
臺灣板橋地方法院刑事判決              98年度重訴字第65號
公  訴  人  臺灣板橋地方法院檢察署檢察官
被      告  乙○○
指定辯護人  本院公設辯護人丙○○
被      告  甲○
指定辯護人  本院公設辯護人丁○○
上列被告因違反毒品危害防制條例案件，經檢察官提起公訴（98
年度偵字第25720、25288、26109 號），本院判決如下：
    主  文
乙○○共同運輸第一級毒品，累犯，處有期徒刑拾貳年。扣案之
第一級毒品海洛因（淨重貳佰玖拾玖點參參公克，純度百分之捌
拾貳點零捌，純質淨重貳佰肆拾伍點陸玖公克），沒收銷燬之；
包套上開毒品海洛因之保險套肆拾壹個、行動電話壹支（含門號
0000000000號SIM 卡壹張），均沒收之。
甲○共同運輸第一級毒品，處有期徒刑拾柒年。扣案之第一級毒
品海洛因（淨重貳佰玖拾玖點參參公克，純度百分之捌拾貳點零
捌，純質淨重貳佰肆拾伍點陸玖公克），沒收銷燬之；包套上開
毒品海洛因之保險套肆拾壹個、行動電話壹支（含門號00000000
00號SIM 卡壹張），均沒收之。
    事  實
一、乙○○前因賭博案件，經本院以97年度簡字第4934號判處有
    期徒刑3 月，減為有期徒刑1 月15日確定，於民國97年10月
    30日執行完畢。乙○○、甲○均明知海洛因為毒品危害防制
    條例所規定之第一級毒品，未經主管機關許可，不得運輸、
    持有，且經行政院公告為甲類第四級之管制進出口物品，而
    屬懲治走私條例所規定未經許可不得私運來台之管制進出口
    物品。甲○於98年3 、4 月間，結識真實年籍姓名不詳自稱
    「王招財」之運毒集團韓國籍成年男子，並由甲○覓得有意
    願加入運毒行動之友人乙○○，雙方並約定視乙○○成功夾
    帶第一級毒品海洛因入台之數量及大小，以每夾帶1 大顆海
    洛因新臺幣（下同）3 千元、1 小顆海洛因1 千元之代價，
    計算該次乙○○夾帶第一級毒品海洛因入台之報酬，而後乙
    ○○、甲○、「王招財」即基於運輸及走私海洛因入境之犯
    意聯絡，由乙○○、甲○於98年8 月28日上午，自桃園國際
    機場共同搭乘中華航空股份有限公司（下稱華航）編號CI-8
    61號班機前往柬埔寨金邊市，抵達該市後，隨即和另二名與
    渠等有共同運輸及走私海洛因入境犯意聯絡之真實年籍姓名
    不詳之大陸籍成年男子聯繫接毒及運毒事宜，嗣甲○於98年
    9 月8 日先行搭乘華航編號CI-862號班機返台以準備後續接
    應事宜，乙○○則於98年9 月10日下午某時以不詳人士所有
    之電話撥打至甲○持用之0000000000號行動電話（門號申請
    人為乙○○），告知其預定於98年9 月11日夾帶第一級毒品
    海洛因返台，並委託甲○代為向航空公司預訂機位，另「王
    招財」亦於98年9 月10日晚間某時，以電話指示甲○於98年
    9 月11日乙○○夾帶第一級毒品海洛因入境時前往接機，再
    將乙○○帶往指定地點排放所夾帶之第一級毒品海洛因並給
    付此次乙○○夾帶第一級毒品海洛因入境之報酬。嗣於98年
    9 月10日晚間某時，上開二名真實年籍姓名不詳之大陸籍成
    年男子即將乙○○帶至柬埔寨金邊市某處，由乙○○將以保
    險套包套之第一級毒品海洛因37小顆吞食入腹並將以保險套
    包套之第一級毒品海洛因4 大顆塞入肛門（以上41包合計淨
    重299.33公克，空包裝總重58.99 公克，純度82.08 ﹪，純
    質淨重245.69公克）藏放，乙○○隨即於98年9 月11日上午
    搭車至柬埔寨金邊機場，並於同日上午10時50分許，搭乘華
    航編號CI-862號班機返台，於同日下午3 時20分許返抵臺灣
    桃園國際機場，而共同運輸、私運第一級毒品海洛因入境。
    後於同日下午4 時30分許，在桃園國際機場第一航廈入境大
    廳，經警持臺灣板橋地方法院檢察署檢察官簽發之拘票將乙
    ○○執行拘提到案，再依乙○○之供述，當場將到場接機之
    甲○執行拘提到案，並扣得行動電話1 支（含門號00000000
    00號SIM 卡1 張），嗣經持臺灣板橋地方法院檢察署檢察官
    核發之鑑定許可書，帶同乙○○至板橋亞東紀念醫院實施身
    體檢查，經以X 光檢驗結果，發現乙○○腹腔吞食有大量異
    物，其後經由其肛門陸續排放，方扣得上開以保險套包套之
    第一級毒品海洛因4 大顆及37小顆而查悉上情。
二、案經行政院海岸巡防署海岸巡防總局北部地區巡防局及臺北
    市政府警察局松山分局報請臺灣板橋地方法院檢察署檢察官
    指揮偵辦偵查起訴。
    理  由
一、本件認定事實所引用之卷內所有卷證資料，並無證據證明係
    公務員違背法定程序所取得，公訴人、被告乙○○、甲○及
    辯護人於審判程序中復未於言詞辯論終結前表示異議，且表
    示沒有意見，均認有證據能力，核先敘明。
二、上揭犯罪事實，業經被告乙○○於偵查及本院審理中自白不
    諱，並有98年8 月28日華航編號CI-861號班機旅客名單、甲
    ○中華民國護照、簽證影本、內政部警政署國人入出境資料
    、認購機票簽認單、行程表、乙○○中華國護照、簽證影本
    、法務部入出境資訊連結作業列印畫面、0000000000號行動
    電話雙向通聯紀錄在卷可稽（見98年度偵字第26109 號偵查
    卷第3 、19至31、83至88、97至102 、126 至141 頁、98年
    度偵字第25720 號偵查卷第75至77頁、98年度偵字第25288
    號偵查卷第42、43頁），且被告乙○○自柬埔寨金邊之機場
    搭乘華航編號CI-862號班機返台，於98年9 月11日下午3 時
    20分許，返抵臺灣桃園國際機場，出關後至第一航廈入境大
    廳旋即為警查獲，隨即遭警帶同至板橋亞東紀念醫院以X 光
    檢查儀檢查，發現其腹腔吞食有大量異物，後經其由肛門排
    放取出白色粉末共41包，經送法務部調查局鑑定結果，合計
    淨重299.33公克，空包裝總重58.99 公克，純度82.08%，純
    質淨重245.69公克，檢出第一級毒品海洛因成分，有法務部
    調查局濫用藥物實驗室98年9 月28日調科壹字第0982302619
    0 號鑑定書1 紙（見98年度偵字第26109 號偵查卷第113 頁
    ）、臺灣板橋地方法院檢察署鑑定許可書、亞東紀念醫院診
    斷證明書、亞東紀念醫院住院同意書各1 份、醫療費用收據
    2 紙、照片6 張在卷可佐（見98年度偵字第26109 號偵查卷
    第52頁、98年度偵字第25720 號偵查卷第48至53、58至61頁
    ），復有上開被告乙○○運輸入境之第一級毒品海洛因41包
    扣案可資佐證，足認被告乙○○前開自白與事實相符，堪可
    採信。事證明確，被告乙○○運輸、私運第一級毒品海洛因
    之犯行，已堪認定。
三、訊據被告甲○矢口否認有何共同運輸、私運第一級毒品海洛
    因之犯行，辯稱：伊與乙○○於98年8 月28日一起出國到柬
    埔寨是要做生意，伊在98年9 月8 日就先回臺灣，之後乙○
    ○與華人見面並同意夾帶海洛因入境的事伊都不知道，乙○
    ○除了有打電話請伊幫忙改機票外，都沒有跟伊聯繫，98年
    9 月10日是「王招財」打電話給伊說乙○○在柬埔寨賭博輸
    錢，要伊拿5 千元借乙○○，98年9 月11日伊是要去機場接
    韓國人，順便拿200 元美金給乙○○，並不是要去接乙○○
    云云。經查：
  (一)被告甲○確有與被告乙○○於98年8 月28日上午，自桃園國
    際機場共同搭乘華航編號CI-861號班機前往柬埔寨金邊市，
    其後被告甲○先於98年9 月8 日搭乘華航編號CI-862號班機
    返台，被告乙○○於98年9 月10日下午確亦有以電話聯絡被
    告甲○代為向航空公司預訂98年9 月11日返台之機位，「王
    招財」亦於98年9 月10日晚間某時，以電話聯絡被告甲○於
    98年9 月11日被告乙○○入境時前往機場等節，業經被告甲
    ○於本院審理中自承不諱，核與共同被告乙○○之供述情節
    相符，並有98年8 月28日華航編號CI-861號班機旅客名單、
    甲○中華民國護照、簽證影本、內政部警政署國人入出境資
    料、認購機票簽認單、行程表、乙○○中華國護照、簽證影
    本、法務部入出境資訊連結作業列印畫面、0000000000號行
    動電話雙向通聯紀錄在卷可憑，自可認定。
  (二)又共同被告乙○○於本院審理中雖以證人身分具結證稱：該
    二名華人是在98年9 月9 日才跟其說夾帶毒品回台的事，甲
    ○在98年9 月8 日已經回台，當時其並沒有答應，後來在9
    月10日那二個華人又跟其說甲○已經跟他們講好，其才答應
    幫忙帶，但其沒有跟甲○確認，其除了請甲○幫忙訂返台機
    位外，並沒有跟甲○聯絡，甲○也沒有說要給其錢等語，惟
    其前於偵查中證稱：第三次是在98年8 月28日我和甲○一起
    到柬埔寨，這次我原本不想帶，後來因為賭博賭輸了，所以
    周轉不過來，所以之前那二個華人有聯絡我，問我要不要帶
    ，我就說好，後來就到之前的地方吞食毒品，我在吞毒品之
    前約9 月9 日，我有打電話給甲○，要他幫我訂9 月11日回
    台的座位，那時我是用華人的電話打的，所以他應該知道我
    有要帶毒品回台，我們電話中沒有說那麼多，但我知道，因
    為我毒品要交給他，他也要給我夾帶毒品代價，所以他應該
    會來接我（見98年度偵字第25720 號偵查卷第84、85頁）；
    98年8 月28日我是和甲○一同到柬埔寨，這一次他是在98年
    9 月8 日先回台，他回台的前二天在柬埔寨金邊問我說這一
    次要不要帶個幾十顆，我和他講說到時候再說，之後我要回
    台的前一天，之前那二位華人又來找我一起喝酒，華人說甲
    ○和他說我有答應要幫他帶10幾顆毒品入台，後來那二位華
    人就帶我到他們在柬埔寨原來的住處，他們拿了一大包毒品
    給我，跟我說能塞幾顆就塞幾顆，後來我就吞了約20幾顆小
    顆的毒品，至於肛門塞了幾顆我就不清楚了，於98年9 月11
    日我搭機返台，在返台之前我有打電話給甲○，叫他幫我訂
    98年9 月11日的機位，至於他與柬埔寨的華人是否有聯繫我
    不清楚，但我都是將我夾帶回台的毒品交給甲○，甲○會在
    機場載我到旅館讓我把毒品排出來後交給他，錢之後他會再
    和我算等語（見98年度偵字第25720 號偵查卷第99、100 頁
    ），足見證人即共同被告乙○○於本院審理中之上開證述情
    節顯有避重就輕、迴護被告甲○之嫌；且以被告乙○○夾帶
    入台之第一級毒品海洛因合計淨重達299.33公克，有法務部
    調查局濫用藥物實驗室98年9 月28日調科壹字第0982302619
    0 號鑑定書1 紙在卷可佐，市價不斐，夾帶第一級毒品海洛
    因入台更係觸犯法定本刑為死刑或無期徒刑之重罪，若非重
    利相誘，一般人絕無甘冒此等風險之可能，是被告乙○○夾
    帶第一級毒品海洛因入境臺灣後，必係要前往指定地點排出
    所夾帶之第一級毒品海洛因並收取報酬，惟證人即共同被告
    乙○○於偵查及本院審理中竟均一致證稱不知入境後要前往
    何處排放並交付第一級毒品海洛因，足見在被告乙○○夾帶
    第一級毒品海洛因入境後，必有其他共犯負責前往接應並將
    被告乙○○帶往指定地點排放並交付毒品，同時給付報酬，
    再輔以被告甲○在被告乙○○夾帶第一級毒品海洛因入境時
    ，竟如此巧合地在被告乙○○入境之時間前往機場，並在機
    場大廳向被告乙○○打招呼以致遭警方鎖定而被查獲，被告
    甲○就其當日何以前往機場之原因，初於警詢、偵查中均供
    稱係「王招財」於98年9 月10日晚間以電話聯繫其於98年9
    月11日前往以交付金錢予被告乙○○，而該名「王招財」又
    恰巧係該運毒集團之成員，足徵被告甲○即係負責至機場接
    機並帶同被告乙○○前往指定地點排放毒品並交付報酬之人
    無疑，是證人即共同被告乙○○於偵查、本院審理中證稱其
    所夾帶之第一級毒品海洛因係要交予被告甲○一節，洵屬有
    據，而堪採信。
  (三)至證人即共同被告乙○○雖證稱此次前往柬埔寨之目的原係
    為做生意，並非係為夾帶第一級毒品海洛因入境云云，惟被
    告乙○○、甲○前於警詢中均一致供承前曾自柬埔寨成功夾
    帶第一級毒品海洛因入台，本次二人復係一同搭機前往柬埔
    寨，對渠等所謂本次前往柬埔寨之目的係為做生意一節，又
    未能提出任何資料以實其說，而在被告甲○先行返回臺灣後
    ，又為被告乙○○洽訂98年9 月11日當日返台之機位，在被
    告乙○○於98年9 月11日夾帶第一級毒品海洛因入台時，又
    前往接機，足見被告二人此次前往柬埔寨之目的即係為夾帶
    第一級毒品海洛因入境無疑。
  (四)綜上，被告甲○所辯，均無可採。事證明確，被告甲○共同
    運輸、私運第一級毒品海洛因之犯行，亦堪認定。
四、至被告乙○○之辯護人雖主張被告乙○○供出毒品來源並因
    而查獲其他正犯或共犯，應依毒品危害防制條例第17條第1
    項減輕其刑。然該條第1 項所謂「供出毒品來源，因而查獲
    其他正犯或共犯者」，係指被告供出毒品來源之有關資料，
    諸如前手之姓名、年籍、住居所、或其他足資辨別之特徵等
    ，使調查或偵查犯罪之公務員因而對之發動調查或偵查並破
    獲者而言。然依被告乙○○所述，其始終供稱所夾帶入境之
    第一級毒品海洛因係二名華人所交付，惟並未能提供該前手
    之姓名、年籍、住居所、或其他足資辨別之特徵，而被告甲
    ○係因在機場向被告乙○○打招呼，致遭警方鎖定為前來接
    機之人，經與被告乙○○查證結果，確認被告甲○即係前來
    接機之人而查獲甲○，亦有解送人犯報告書在卷可佐，是被
    告乙○○「供出毒品來源」係二名華人，顯與警方查獲被告
    甲○間欠缺先後且相當的因果關係，自與毒品危害防制條例
    第17條第1 項之要件不符，附此敘明。
五、按海洛因係毒品危害防制條例第2 條第2 項第1 款所列之第
    一級毒品，並同屬行政院依懲治走私條例第2 條第3 項授權
    公告之「管制物品項目及其數額」甲項第4 款規定之管制進
    出口物品，不限其數額，均不得運輸及私運。核被告乙○○
    、甲○所為，均係犯毒品危害防制條例第4 條第1 項之運輸
    第一級毒品罪、懲治走私條例第2 條第1 項私運管制物品進
    口罪。被告乙○○、甲○運輸第一級毒品前後持有該第一級
    毒品之低度行為，應為運輸第一級毒品之高度行為所吸收，
    不另論罪。又共同正犯乃係在合同意思範圍以內，各自分擔
    犯罪行為之一部，互相利用他人之行為，以達其犯罪之目的
    ；故各共同正犯之間，非僅就其自己所實施之行為負責，並
    應在犯意聯絡之範圍內，對於其他共同正犯所實行之行為，
    亦共同負責。本件被告乙○○、甲○與「王招財」、真實年
    籍姓名不詳之大陸籍成年男子二名間，有上揭分擔實施私運
    毒品之行為，則被告乙○○、甲○與「王招財」、真實年籍
    姓名不詳之大陸籍成年男子二名依上揭分工合作模式，各自
    分擔實施其中一部分行為，並互相利用他方之行為，以達成
    彼等自柬埔寨金邊地區私運毒品海洛因來台之共同目的，故
    彼等間就上開犯行，有犯意聯絡及行為分擔，俱為共同正犯
    。被告乙○○、甲○所犯上開運輸第一級毒品罪及私運管制
    物品進口罪，係一行為觸犯數罪名，為想像競合犯，應各依
    刑法第55條規定，從一重之運輸第一級毒品罪處斷。又被告
    乙○○前因賭博案件，經本院以97年度簡字第4934號判處有
    期徒刑3 月，減為有期徒刑1 月15日確定，於97年10月30日
    執行完畢，有臺灣高等法院被告前案紀錄表1 份在卷可憑，
    其受有期徒刑之執行完畢後，5 年以內故意再犯本件有期徒
    刑以上之罪，為累犯，除法定本刑為死刑、無期徒刑部分依
    法不得加重外，應依刑法第47條第1 項之規定加重其刑。又
    被告乙○○就上開運輸第一級毒品海洛因犯行，於偵查及審
    判中均自白不諱，合於毒品危害防制條例第17條第2 項之規
    定，應依法減輕其刑。再被告乙○○運輸第一級毒品海洛因
    入台，所為自屬非是，衡其運輸之海洛因41包合計淨重299.
    33公克，空包裝總重58.99 公克，純度82.08 ﹪，純質淨重
    245.69公克，與一般大宗運輸毒品入境，數量動輒數十、逾
    百公斤相較，尚非甚鉅，且尚未流入市面即為警查獲，衡酌
    被告乙○○因運輸第一級毒品海洛因所得有限，及對社會整
    體侵害程度等情狀，以其所犯毒品危害防制條例第4 條第1
    項販賣第一級毒品罪之法定本刑為死刑或無期徒刑，此部分
    雖依毒品危害防制條例第17條第2 項之規定，就死刑部分減
    為無期徒刑，無期徒刑部分減為20年以下15年以上有期徒刑
    ，與其犯罪情節相較，仍屬情輕法重，客觀上足以引起一般
    同情，顯有堪資憫恕之處，本院認縱處以法定最低刑度猶嫌
    過重，爰依刑法第59之規定，遞減輕其刑，除法定本刑為死
    刑、無期徒刑部分外，並依法先加後減之。另被告甲○運輸
    第一級毒品海洛因入台，所為固屬非是，衡其運輸海洛因41
    包合計淨重299.33公克，空包裝總重58.99 公克，純度82.0
    8 ﹪，純質淨重245.69公克，與一般大宗運輸毒品入境，數
    量動輒數十、逾百公斤相較，尚非甚鉅，且尚未流入市面即
    為警查獲，衡酌被告甲○因運輸第一級毒品海洛因所得有限
    ，及對社會整體侵害程度等情狀，認對之科以最低度法定刑
    猶嫌過重，客觀上足以引起一般人之同情，爰依刑法第59條
    規定酌量減輕其刑。爰審酌被告乙○○前僅有1 次賭博前科
    ，被告甲○則無犯罪紀錄，有臺灣高等法院被告前案紀錄表
    2 份在卷可參，素行尚佳，為貪圖不法利益，竟鋌而走險將
    嚴重危害國人身心健康之第一級毒品海洛因運輸來台，幸因
    相關刑事偵查人員及時查獲而未能造成重大危害，兼衡其所
    運輸之第一級毒品海洛因之數量、犯罪後之態度等一切情狀
    ，分別量處如主文所示之刑。
六、沒收方面：
  (一)按犯毒品危害防制條例第4 條至第9 條之罪者，其供犯罪所
    用或因犯罪所得之財物，均沒收之，如全部或一部不能沒收
    時，追徵其價額或以其財產抵償之，毒品危害防制條例第19
    條第1 項分別定有明文；又毒品危害防制條例第19條第1 項
    規定，犯同條例第4 條至第9 條之罪者，其供犯罪所用或因
    犯罪所得之財物，均沒收之，但並無「不問屬於犯人與否沒
    收之」之特別規定，自應仍有刑法第38條第1 項第3 款、第
    3 項前段之適用，即以屬於犯人所有者為限，始得沒收之；
    又因毒品危害防制條例第19條第1 項係採義務沒收主義，故
    犯罪所得之對價，不問其中成本若干，利潤多少，均應全部
    諭知沒收，且該條所稱「追徵其價額」者，必限於所沒收之
    物為金錢以外之其他財物而無法沒收時，始應追徵其價額，
    使其繳納與原物相當之價額，如所得財物為金錢而無法沒收
    時，應以其財產抵償之，而不發生追徵價額之問題。
  (二)扣案之第一級毒品海洛因（淨重299.33公克，純度82.08 ﹪
    ，純質淨重245.69公克），屬毒品危害防制條例第2 條第2
    項第1 款所管制之第一級毒品，應依毒品危害防制條例第18
    條第1 項前段之規定併予宣告沒收銷燬之。扣案供包套上開
    第一級毒品海洛因保險套41個，依前揭法務部調查局濫用藥
    物實驗室鑑定書記載「合計淨重299.33公克，空包裝總重58
    .99 公克」，足認前開供第一級毒品海洛因包套用之保險套
    ，可與其內容物分離，而該保險套41個，為共犯所有用於包
    裹毒品，防止毒品逸漏，以便於運輸、私運進入我國境內之
    用，另扣案之行動電話1 支（含門號0000000000號SIM 卡1
    張），係被告乙○○所有，且為供聯繫運輸第一級毒品海洛
    因之工具，亦經被告供承在卷，是就扣案之供包套上開第一
    級毒品海洛因之保險套41個、行動電話1 支（含門號000000
    0000號SIM 卡1 張），均應依毒品危害防制條例第19條第1
    項前段之規定併予宣告沒收；而上開保險套41個、行動電話
    1 支（含SIM 卡1 張）既經扣案，在事理上即無全部或一部
    不能沒收之虞，故無依同條項之規定贅知「如全部或一部不
    能沒收時，追徵其價額」之必要。至在被告甲○身上扣案之
    美金3,023 元，被告甲○自始即否認係要交予被告乙○○之
    報酬，其餘扣案之人民幣、筆記本、李本俊護照影本、台新
    銀行匯款單、美金、記錄電話號碼之筆記紙、行程預定表、
    認購機票簽認單、住宿餐費明細表等物品亦均難認與本案有
    涉，自均無庸併予宣告沒收，附此敘明。
據上論斷，應依刑事訴訟法第299 條第1 項前段，毒品危害防制
條例第4 條第1 項、第17條第2 項、第18條第1 項前段、第19條
第1 項，懲治走私條例第2 條第1 項、第11條，刑法第11條、第
28條、第55條、第47條第1 項、第59條，判決如主文。
本案經檢察官黃彥琿到庭執行職務。
中    華    民    國    98    年    12    月    24    日
                  刑事第十九庭  審判長法  官  曾淑娟
                                      法  官  陳明偉
                                      法  官  鄧雅心
上列正本證明與原本無異。
如不服本判決，應於判決送達後10日內敘明上訴理由，向本院提
出上訴狀 (應附繕本) ，上訴於臺灣高等法院。其未敘述上訴理
由者，應於上訴期間屆滿後20日內向本院補提理由書「切勿逕送
上級法院」。
                                      書記官  陳金鳳
中    華    民    國    98    年    12    月    25    日
附錄：本案論罪科刑法條全文
毒品危害防制條例第4 條第1 項
製造、運輸、販賣第一級毒品者，處死刑或無期徒刑；處無期徒
刑者，得併科新臺幣2,000萬元以下罰金。
懲治走私條例第2 條
私運管制物品進口、出口逾公告數額者，處7 年以下有期徒刑，
得併科新臺幣3 百萬元以下罰金。
前項之未遂犯罰之。
第1 項所稱管制物品及其數額，由行政院公告之。


司法院資訊處製作；財團法人民間司法改革基金會備份。
